臺灣高等法院民事判決　　　　　　　　　　　　　　九十三年度上易字第六一四號
　　上　訴　人　乙○○
　　被上訴人　　甲○○
　　訴訟代理人　劉竭輝律師
當事人間請求侵權行為損害賠償事件，上訴人對於中華民國九十三年四月三十日臺灣
板橋地方法院九十三年度訴字第一六三號第一審判決提起上訴，本院於九十三年十一
月二十三日言詞辯論終結，判決如下：
    主      文
原判決關於命上訴人給付超過新台幣陸拾玖萬玖仟陸佰伍拾玖元及自民國九十二年十
二月十三日起至清償日止按年息百分之五計算之利息部分，及該部分假執行之宣告，
暨訴訟費用之裁判均廢棄。
右開廢棄部分，被上訴人在第一審之訴及其假執行之聲請均駁回。
其餘上訴駁回。
第一、二審訴訟費用由上訴人負擔二分之一，餘由被上訴人負擔。
   事實及理由
一、被上訴人起訴主張：上訴人於民國九十一年十一月二十四日上午九時二十分許，
    駕駛車牌號碼Ｋ五─四六四三號自用小客車，途經臺北縣新莊市○○路二六八巷
    一號時，理應注意車前狀況，並隨時採取必要之安全措施等道路交通安全規定，
    而依當時天氣晴視線佳、路面乾燥、平直無缺陷、無障礙，應可小心駕駛，無不
    能注意之情事。詎上訴人為閃避一輛車牌號碼不詳之機車，竟疏於注意，不慎碰
    撞由翁明月所騎乘搭載被上訴人之車牌號碼ＧＥＳ─七二九號重機車，致被上訴
    人受有左腳脛骨腓骨及左腳踝撕裂傷合併跟骨骨折之傷害，上訴人就本件車禍與
    被上訴人所受傷害有相當因果關係，自應負損害賠償責任。為此依據侵權行為之
    法律關係訴請被上訴人給付醫療費用新台幣（下同）九萬零八百八十元，看護費
    用四十萬八千七百七十九元，精神慰籍金五十萬元，共計九十九萬九千六百五十
    九元及自起訴狀繕本送達翌日即九十二年十二月十三日起至清償日止按年息百分
    之五計算之利息。並聲明：駁回上訴。（被上訴人於原審請求上訴人應給付被上
    訴人一百五十三萬三千六百三十八元及自起訴狀繕本送達翌日起算之法定遲延利
    息，原審駁回被上訴人超過九十九萬九千六百五十九元及自起訴狀繕本送達翌日
    起算之法定遲延利息之請求，被上訴人並未就此部分提起上訴。）
二、上訴人辯稱：被上訴人所搭乘由訴外人翁明月騎乘之機車，未注意車前狀況，與
    有過失。被上訴人請求二年之看護費，於法無據，上訴人僅能負擔四個月之看護
    費用計七萬三千二百元。上訴人係高中畢業，為家管，經濟情況清寒，名下無不
    動產，育有二子一女，被上訴人請求精神慰撫金額過高，上訴人僅能負擔三萬元
    等語。並聲明：(一)原判決廢棄。(二)駁回被上訴人在第一審之訴及其假執行之聲請
    。
三、經查上訴人因過失駕駛自小客車與告訴人翁明月搭載被上訴人所騎乘機車發生碰
    撞，因而致被上訴人受有左腳脛骨腓骨及左腳踝撕裂傷合併跟骨骨折之傷害，且
    被上訴人所受傷害與上訴人之過失行為有因果關係，被上訴人自費支出醫療費用
    為九萬零八百八十元，被上訴人支出每月看護費為一萬八千三百元等事實，為兩
    造所不爭，可信為真實。
四、上訴人之過失行為既經認定，被上訴人依據侵權行為之法律關係請求被上訴人賠
    償損害，即屬應予准許。至於其所得請求之金額，本院認定如下：
  (一)醫療費用部分：被上訴人自負醫療費用九萬零八百八十元乙節，為上訴人所不爭
    ，被上訴人請求醫療費用九萬零八百八十元即屬應予准許。
  (二)看護費用部分：
    1.按被害人因受傷而由親屬、配偶等看護時，雖無現時看護費之支出，亦未受支
      付之請求，此種基於身分關係之恩惠，自不能加惠於加害人，亦應認被害人受
      有相當看護費之損害，得向加害人請求賠償。
    2.被上訴人請求二年期間之看護費用看護費用四十萬八千七百七十九元，上訴人
      則辯稱：被上訴人只是輕度受傷，不能請求看護費等語。查被上訴人受有左腳
      脛骨腓骨開放性骨折、左小腿腔室症侯群、左腳踝撕裂傷合併骨折之傷害，並
      因呼吸衰竭，自九十一年十一月二十四日起住院，進行脛骨骨折骨釘內固定及
      肌膜切開手術，左踝傷口清瘡手術、跟骨死骨清除及清瘡創手術、左小腿清瘡
      手術、左跟骨死骨清瘡手術、左小腿肌薄肌自由肌皮瓣移植手術、左小腿傷口
      頭皮植皮手術等多次手術，至九十二年一月十八日始出院，住院期間無法自理
      生活，須專人看護，因左脛骨陳舊性骨折，左下肢疼痛不便，需專人照顧，且
      因此造成輕度肢障，領有身心障礙手冊等事實，有長庚紀念醫院出具之診斷證
      明書二紙、澎湖醫院附設民眾診療服務處出具之診斷證明書一紙、長庚紀念醫
      院九十三年二月十六日（九三）長庚法字第八五號函、中華民國身心障礙手冊
      在卷可按。經本院向國軍澎湖醫院函查結果，被上訴人因左下肢受傷癒合不良
      及外翻變形，四肢肌力約三至四級，無法自行起身或站立或獨立行走，日常生
      活日後無法自理，需二十四小時專人照護等情，有該院九十三年九月一日函附
      卷可按。故上訴人上開辯詞並無可採，應認被上訴人主張其自受傷之日即九十
      一年十一月二十四日起至九十三年十一月二十四日止，共計二年起兩年時間應
      請看
      千三百元計算，二年期間每月以一萬八千三百元計算之看護費扣除中間利息後
      之金額為四十萬八千七百七十九元等情，為兩造所不爭，故被上訴人請求上訴
      人給付四十萬八千七百七十九元看護費，亦應予准許。
  (三)精神慰籍金部分：被上訴人因本件車禍受有左腳脛骨腓骨開放性骨折、左小腿腔
    室症侯群、左腳踝撕裂傷合併骨折之傷害，並因呼吸衰竭，自九十一年十一月二
    十四日起住院，進行脛骨骨折骨釘內固定及肌膜切開手術，左踝傷口清瘡手術、
    跟骨死骨清除及清瘡手術、左小腿清瘡手術、左跟骨死骨清瘡手術、左小腿肌薄
    肌自由肌皮瓣移植手術、左小腿傷口頭皮植皮手術等多次手術，至九十二年一月
    十八日始出院，經多次手術治療後，仍呈現左下肢疼痛不便，並造成輕度肢障，
    仍需專人長期照顧，已如前述。被上訴人車禍時已高齡七十三歲，正值享受含飴
    弄孫之時，除需面對長期醫療、開刀所帶來的痛苦外，其因本件車禍無法維持正
    常生活，嚴重妨害其家庭生活，對其心理造成重大傷害，影響終身。本院審酌前
    開被上訴人受傷情形，及被上訴人為家管，名下無不動產，上訴人亦為家管、名
    下並無不動產等兩造經濟能力、身分、地位等一切情狀，認被上訴人所主張之精
    神慰撫金五十萬元尚屬過高，應以二十萬元為適當。
  (四)縱上所述，被上訴人得請求之金額為六十九萬九千六百五十九元（90880＋
    408779＋200000），為有理由，應予准許。
  (五)上訴人主張：被上訴人所搭乘由訴外人翁明月所騎乘之機車未注意車前狀況，與
    有過失等語。被上訴人否認之。按汽車在雙向二車道行駛時，應在遵行車道內行
    駛，在未劃標線的道路，應靠右行駛，汽車交會時，在未劃有分向限制線之道路
    ，應減速慢行，道路交通安全規則第九十五條、第九十七條第一、二款、第一百
    條定有明文。查上訴人於警訊時陳稱：「我沿新樹路二六八巷往新樹路方向直行
    。行經右述肇事地點，當時我要閃一輛車號不詳騎很快的機車，然後向左閃，所
    以左前照後鏡擦撞到一輛重機車ＧＥＳ─七二九，然後再擦撞到左前輪子倒地，
    然後後座乘客倒地受傷」、「左後照鏡有撞痕」等語。翁明月於警訊時陳稱：「
    我沿新樹路二六八巷往西盛街方向直行，行經右述肇事地點，當時對向忽然有一
    輛車號Ｋ五－四六四三號自小客車好像轉向過當朝我們撞過來了，該車照後鏡擦
    撞到我ＧＥＳ─七二九重機車，該車並沒有馬上停，該車左前輪子再擦撞後座乘
    客腳受傷」、「左後車身破裂掉落有撞痕」等語。被上訴人於警訊時陳稱：「我
    地點，當時對向忽然有一輛車號Ｋ五－四六四三號自小客車朝我們撞過來了，該
    車照後鏡擦撞到我ＧＥＳ─七二九重機車，然後該車並沒有馬上停，該車左前輪
    子再擦撞後座的我然後受傷」等語。而肇事現場道路，係僅六米寬，未劃設分向
    限制限之彎道，上訴人於警訊時自承肇事後並未移動汽車之位置，依上訴人於肇
    事後汽車所停放之位置，應係在對向車道內，上訴人所駕駛之汽車佔據對向車道
    後，距離對向車道之紅色路邊緣線，僅餘零點九米之距離，有道路交通事故調查
    報告表、現場照片十三紙附於偵查卷內可稽，上訴人對此並未加以爭執。綜合以
    上各情，訴外人翁明月所駕駛之機車已在其靠右之遵行車道內行駛，係上訴人為
    閃避他車，突然跨越至對向車道，上訴人所駕駛汽車之左後照後鏡部分，先擦撞
    訴外人翁明月所騎承之機車，而汽車之左前輪因而擦撞至搭乘機車在後座之被上
    訴人，依前開道路交通安全規則，訴外人翁明月騎乘機車並無過失，上訴人違反
    前開規定，顯有過失，上訴人本人於原審亦自認被上訴人並無有過失等語，故上
    訴人抗辯翁明月騎乘機車有過失，被上訴人亦與有過失云云，並無可採。
五、從而被上訴人依據侵權行為之法律關係，請求上訴人給付九十九萬九千六百五十
    九元及自九十二年十二月十三日起至清償日止按年息百分之五計算之利息，於六
    十九萬九千六百五十九元及自九十二年十二月十三日起至清償日止按年息百分之
    五計算之利息部分，為有理由，應予准許。逾此所為請求，為無理由，應予駁回
    。原審就超過上開應准許部分，為上訴人敗訴之判決，並為假執行之宣告，自有
    未洽。上訴意旨就此部分指摘原判決不當，求予廢棄改判，為有理由。至於上開
    應准許部分，原審判命上訴人給付，並為假執行之宣告，核無違誤，上訴意旨，
    就此部分，仍執陳詞，指摘原判決不當，求予廢棄，為無理由，應駁回其上訴。
六、本件事證已臻明確，兩造其餘主張與舉證，無一一論列之必要，併此敘明。
七、據上論結，本件上訴為一部有理由，一部無理由，依民事訴訟法第四百五十條、
    第四百四十九條第一項、第七十九條但書，判決如主文。
中　　　華　　　民　　　國　　九十三　　年　　十一　　月　　三十    　　日
                              民事第六庭
                                  審判長法  官　林　丁　寶
                                        法  官  陳　博　享
                                        法  官  高　鳳　仙
正本係照原本作成。
不得上訴。
中　　　華　　　民　　　國　　九十三　　年　　十二　　　月　　　五　　　日
　　　　　　　　　　　　　　　　　　　　書記官　黃　慶　霽
